【裁判字號】    98,易,2133
【裁判日期】    981009
【裁判案由】    詐欺
【裁判全文】
臺灣臺北地方法院刑事判決              98年度易字第2133號
公  訴  人  臺灣臺北地方法院檢察署檢察官
被      告  乙○
上列被告因詐欺案件，經檢察官提起公訴（98年度偵字第14592
號），本院判決如下：
    主  文
乙○幫助意圖為自己不法之所有，以詐術使人將本人之物交付，
處有期徒刑肆月，如易科罰金，以新臺幣壹仟元折算壹日。
    事  實
一、乙○明知金融機構存款帳戶及金融卡為個人信用之表徵，任
    何人只要有少許之金錢，均可自行到金融機構申請開立存款
    帳戶及申請金融卡，並無特別之窒礙，且可預見將自己所有
    之金融卡及密碼等金融帳戶資料交付或提供他人使用，可能
    因此供不法人士用以詐騙他人將款項匯入後，再加以提領，
    並能預見可能因而幫助他人從事詐欺取財之財產犯罪，竟不
    違背其本意，基於基於幫助他人詐欺取財之未必故意，於民
    國98年4月初至4月10日前不詳時點，在不詳地點，將其所有
    之台北富邦商業銀行城中分行（下稱富邦銀行城中分行）帳
    號000000000000號帳戶之存摺、提款卡、提款密碼，提供與
    不詳姓名年籍之人團使用。迨該詐騙集團成員於取得上開帳
    戶之存摺、提款卡、密碼後，即基於意圖為自己不法所有之
    犯意，先於同年月10日晚間10時23分前某時許，致電住在桃
    園縣蘆竹鄉○○路39號之甲○○，佯稱甲○○先前於雅虎奇
    摩網路購物時，因金額設定有誤，造成扣款失敗，需以自動
    提款機進行更正云云，使甲○○陷於錯誤，依指示至桃園市
    ○○路○段32號中國信託商業銀行附設自動提款機操作，於
    翌（11）日晚間凌晨零時11分，將新臺幣（下同）2萬9999
    元轉匯入乙○前揭帳戶內，旋遭該詐騙之人員提領一空；復
    於同日晚間11時10分許，致電住於新竹市○○路98號之丙○
    ○，佯稱丙○○先前於網路購物時輸入出錯，致誤選分期付
    款，需至自動提款機操作更正云云，使丙○○陷於錯誤，立
    即依照指示，於家中使用網路ATM，先後匯出二筆金額均為2
    萬9986元至前揭帳戶內，旋亦遭該詐騙集團提領罄盡。嗣甲
    ○○、丙○○分別發覺有異，始報警而循線查知上情。
二、案經甲○○、丙○○訴由臺北市政府警察局中正第一分局報
    請臺灣臺北地方法院檢察署檢察官偵查起訴。
    理  由
壹、程序方面：
    被告乙○對於本判決所引認定其犯罪之各該被害人甲○○、
    丙○○於審判外之陳述及卷內之書面證據資料，因被告於本
    院行準備程序時對於各該證據均未爭執證據能力，且未於言
    詞辯論終結前聲明異議，本院審酌該等證據作成時之情況，
    並無不宜作為證據之情事，依刑事訴訟法第159條之5第2項
    之規定，均得作為證據。
貳、實體方面：
一、訊據被告對於上揭富邦銀行城中分行帳戶為其申請開立及案
    發前曾更換金融卡為晶片卡之事實坦承不諱，然矢口否認有
    何幫助詐欺犯行，辯稱：因其想樂透可能中獎，怕太太知道
    ，所以將該銀行帳戶之金融卡、存褶連同密碼放在機車置物
    箱云云。
二、經查：
(一)上開富邦銀行城中分行帳戶為被告所開立之事實，除據被告
    坦認在卷外，並有富邦銀行城中分行98年年5月18日北富銀
    城中字第161號函暨000000000000號帳戶基本資料表及各類
    存款歷史對帳單各1份可證。而被害人甲○○、丙○○確於
    如事實欄所載之時、地，受詐欺而將款項轉帳至被告上開帳
    戶之事實，復經被害人甲○○、丙○○陳述在卷，並有上開
    富邦銀行城中分行對帳單、中國信託商業銀行、日盛國際商
    業銀行自動櫃員機交易明細、桃園縣政府警察局桃園分局埔
    子派出所受理刑事案件報案三聯單、受理詐騙帳戶通報警示
    簡便格式表影、新竹市警察局第二分局東勢派出所受理刑事
    案件報案三聯單、受理詐騙帳戶通報警示簡便格式表、內政
    部警政署反詐騙案件記錄表影本在卷可按，此部分之事實堪
    認屬實。
(二)被告所有之上開帳戶自92年7月24日至98年4月10日以前，帳
    戶內僅剩46元，已多年未使之事實，除為被告所自承外，並
    有富邦銀行城中分行歷史對帳單可佐，足見被告已有近7年
    未使用之上開帳戶，卻於98年4月上旬突然更換晶片卡，且
    稱更換晶片卡之理由係樂透可能會中獎云云，所辯毫不合常
    理。況金融存款帳戶，事關存戶個人財產權益之保障，若與
    存戶之金融卡及密碼結合，專屬性、私密性更形提高，除非
    本人或與本人具密切親誼關係者，難認有何正當理由可自由
    流通使用該存摺、金融卡，稍具通常社會歷練與經驗法則之
    一般人亦均有應妥為保管該等物品，縱有特殊情況，致須將
    該等物品交付與自己不具密切親誼之人時，亦必深入瞭解該
    他人之可靠性與用途，以防止遭他人違反自己意願使用或不
    法使用之常識，且金融卡等有關個人財產、身分之物品，如
    淪落於不明人士手中，極易被利用為與財產有關之犯罪工具
    ，此為一般社會大眾所知悉。查被告雖辯稱遺失一、兩天後
    才向前開帳戶所屬之銀行及普通話局申報金融卡、存褶有遺
    失，衡之金融卡為個人理財工具使用之物，依日常生活經驗
    ，可判斷係屬相當重要之物品，若其所有之金融卡果有遺失
    之情，其焉可能毫無所悉，且未立即報警處理或立即向銀行
    辦理掛失手續，被告所為實顯與一般常情有違。況詐騙集團
    以他人帳戶供作款項出入之帳戶，衡諸常情，通常會先取得
    帳戶所有人之同意才使用，否則一旦帳戶所有人掛失，被害
    人匯入之款項即遭凍結無法提領，帳戶所有人反可輕易辦理
    補發存摺、金融卡、變更印鑑、密碼，將款項提領一空，詐
    騙集團自不可能冒此風險。上開富邦銀行城中分行帳戶既僅
    為被告本人所使用，除被告本人外，自不可能由其他人交付
    詐騙人員使用，本院綜以上情，認上開富邦銀行城中分行帳
    戶之金融卡及密碼確係被告交付詐騙之人員無誤，被告所辯
    顯為卸責之詞，不足採信。
(三)查存款帳戶為個人理財之工具，該帳戶之存摺及金融卡，僅
    係供使用人作為存款、提款、匯款或轉帳之工具，一般人在
    正常情況下，皆可以存入最低開戶金額之方式自行向銀行自
    由申請開立存款帳戶，而領取帳戶存摺及金融卡使用，並無
    任何特定身分之限制，且得同時在不同金融機構申請多數存
    款帳戶使用，此乃眾所週知之事實；苟非意在將該存款帳戶
    作為犯罪之不法目的或掩飾真實身分，本可自行向金融行庫
    開戶使用，實無蒐集他人存款帳戶存摺或金融卡之必要，足
    見他人不以自己名義申請開戶，反以其他方式向不特定人蒐
    集、收購或借用他人之金融機構帳戶使用，衡情，應能懷疑
    蒐集收購或借用帳戶之人，其目的係在於供不法詐騙份子用
    以詐使他人將款項匯入後，再加以提領之用。且近來以各種
    理由，撥打至一般民眾家裡，佯稱退稅、欠款、查詢帳戶、
    中獎等方式詐欺取財之犯罪類型層出不窮，而該等犯罪，多
    數均利用人頭帳戶作為出入帳戶，已經媒體廣為披載，被告
    係成年之人，對此應知之甚詳，竟仍將其所有之銀行金融卡
    及密碼等金融機構帳戶資料交付姓名年籍不詳之成年詐騙成
    員使用，而被利用為犯詐欺取財罪之出入帳戶使用，依卷內
    事證，雖無證據證明被告知悉收受帳戶之人如何犯罪，惟該
    等人員將被告交付之帳戶供作提領詐騙款項之用，當為被告
    所能預見，且其發生顯然並不違反被告之本意，被告有幫助
    姓名年籍不詳之人利用其帳戶犯詐欺取財罪之不確定故意甚
    明。
(四)綜上，本案事證明確，被告犯行堪以認定，應予依法論科。
三、按刑法上之幫助犯，係指以幫助之意思，對於正犯資以助力
    ，而未參與實施犯罪之行為者而言（最高法院49年臺上字第
    77號判例意旨參照）。查被告係基於幫助之意思，將其所有
    上開帳戶之金融卡及密碼等物交予姓名年籍不詳之成年人，
    以供被害人轉帳之用，而為詐欺取財罪構成要件以外之行為
    ，核其所為，係犯刑法第30條第1項前段、第339條第1項之
    幫助詐欺取財罪。又被告為幫助犯，其提供帳戶之金融卡及
    密碼等資料予實施詐騙者，對被害人財產損害之造成，較諸
    具犯罪支配力之正犯有明顯之差異，是其上開所為，應依刑
    法第30條第2項規定，按正犯之刑減輕之。爰審酌被告提供
    帳戶供詐騙集團使用，所為已影響社會正常經濟交易安全秩
    序，增加被害人尋求救濟之困難，並使犯罪之追查趨於複雜
    ，兼衡其品行、犯罪手段、被害人匯款之款項近10萬元、被
    告之智識程度，暨其犯罪後否認犯罪，態度不佳等一切情狀
    ，量處如主文所示之刑，並諭知易科罰金之折算標準。
據上論斷，應依刑事訴訟法第299條第1項前段，刑法第30條第1
項前段、第2項、第339條第1項、第41條第1項前段，刑法施行法
第1條之1，判決如主文。
本案經檢察官文家倩到庭執行職務
中    華    民    國    98    年    10    月     9    日
                  刑事第十五庭  審判長法  官  廖紋妤
                                      法  官  吳麗英
                                      法  官  邱蓮華
上正本證明與原本無異。
如不服本判決應於收受送達後10日內向本院提出上訴書狀，並應
敘述具體理由；其未敘述上訴理由者，應於上訴期間屆滿後20日
內向本院補提理由書（均須按他造當事人之人數附繕本）「切勿
逕送上級法院」。告訴人或被害人如對於本判決不服者，應具備
理由請求檢察官上訴，其上訴期間之計算係以檢察官收受判決正
本之日期為準。
                                      書記官  周小玲
中    華    民    國    98    年    10    月    12    日
附錄本案論罪科刑法條全文
刑法第339條意圖為自己或第三人不
法之所有，以詐術使人將本人或第三人之物交付者，處五年以下
有期徒刑、拘役或科或併科一千元以下罰金。
以前項方法得財產上不法之利益或使第三人得之者，亦同。
前二項之未遂犯罰之。


司法院資訊處製作；財團法人民間司法改革基金會備份。
